【裁判字號】    97,消債更,621
【裁判日期】    971231
【裁判案由】    更生事件
【裁判全文】
臺灣板橋地方法院民事裁定           97年度消債更字第621號
聲  請  人  甲○○
上列當事人因消費者債務清理事件聲請更生，本院裁定如下：
    主  文
聲請駁回。
聲請費用由聲請人負擔。
    理  由
一、按債務人與金融機構協商成立者，不得聲請更生或清算，但
    因不可歸責於己之事由，致履行顯有重大困難者，不在此限
    ；本條例施行前，債務人依金融主管機關協調成立之中華民
    國銀行公會會員辦理消費金融案件無擔保債務協商機制與金
    融機構成立之協商，準用前項之規定，消費者債務清理條例
    第151條第 5項、第6項分別定有明文。又聲請更生或清算不
    合程式或不備其他要件者，法院應以裁定駁回之，但其情形
    可以補正者，法院應定期間先命補正，復為同條例第 8條所
    明定。
二、本件聲請意旨略以：聲請人有不能清償債務之情事或有不能
    清償債務之虞，目前債務總金額為新臺幣（下同） 911,599
    元，消費者債務清理條例施行前，曾依照中華民國銀行公會
    會員辦理消費金融案件無擔保債務協商機制，與其最大債權
    金融機構國泰世華商業銀行股份有限公司（下稱國泰世華銀
    行）成立協商，雙方約定聲請人自民國95年11月起，分96期
    ，利率9.88% ，每月10日以13,646元依各債權銀行債權金額
    比例清償各項債務，直至全部清償為止；惟其自95年6 月起
    即沒有工作，且因高年齡又有聽障，所以工作很難找，這幾
    年都靠太太上班維持家計、為其分攤還款，然其配偶薪資加
    上工作津貼1 個月才1 萬多元，且自從96年6 月其配偶經檢
    查發現乳癌症狀後，即必須時常至醫院看病，無法再如以往
    正常上班工作，收入因而減少，其無法再幫聲請人還款，因
    此在還款8 期後，於96年8 月起即不再繳款，96年12月其配
    偶因罹患乳癌開刀，最近眼睛又因白內障開刀，身體虛弱、
    體力不堪負荷，可能無法再繼續工作，其毀諾實因長期失業
    所致，應具有不可歸責於己之事由，再鈞院如裁定開始更生
    ，聲請人預計先以出清手中亞洲水泥股份有限公司股票作為
    清償，另一方面再找工作還款，懇請鈞院裁定開始更生等語
    。
三、經查：
  (一)聲請人曾經參加中華民國銀行公會會員辦理消費金融案件無
    擔保債務協商機制，與國泰世華銀行成立協商，並於96年8
    月毀諾乙節，據其提出財團法人金融聯合徵信中心債權人清
    冊、郵政跨行匯款申請書、無擔保債務還款計劃、協議書等
    件為證，復有國泰世華等債權人之民事陳報狀等件在卷可稽
    ，是聲請人向本院聲請更生，首須符合「不可歸責於己致履
    行顯有重大困難之事由」之要件，方為適法。
  (二)聲請人主張其自95年6 月起即失業沒有收入等情，經本院於
    97 年6月25日以板院輔民季消97年度消債更自第621 號函通
    知聲請人於10日內提出其離職之證明文件，惟其僅以「因為
    沒有固定雇主，所以無法取得證明」等語回覆，是其上開主
    張尚乏具體事證，難認定其主張失業等情是否屬實。又聲請
    人主張因其配偶罹患乳癌、白內障，無法履行協商條件致生
    毀諾情事，具有不可歸責於己事由等情，固有長庚紀念醫院
    診斷證明書2 紙、長庚紀念醫院費用收據等件附卷足憑，惟
    聲請人就其債務可否履行，如僅以所依憑恃之對象無法為其
    履債，即主張毀諾協商條件具有不可歸責事由，對其債權人
    而言非屬公平，蓋聲請人是否具有不可歸責事由，宜再綜合
    聲請人之償債能力觀察，方為公允。再參諸聲請人申請無擔
    保債務協商機制時，於95年8 月25日所出具之「收入證明切
    結書」，其自陳每月收入為18,000元至20,000元，就此聲請
    人應具有自行清償債務之能力，尚難認其配偶不為其履債，
    即可主張不可歸責事由而毀諾。退步言之，縱認聲請人確因
    失業因素沒有收入，而該情形亦核屬協商當時所得預見，並
    據以評估可否履行協商條件之事項，聲請人既仍成立協商，
    自應受該協議之拘束，非可逕為毀諾。
四、綜上所述，本件聲請人既無消費者債務清理條例第151條第5
    項但書所規定不可歸責於己事由，其向本院聲請更生，應屬
    聲請之要件不備，且該欠缺又無從補正，依首揭條文規定，
    自應駁回其更生之聲請。
五、另目前銀行公會就曾經參加95年度債務協商毀諾之債務人，
    提供「個別協商一致性方案」使能再進行協商，聲請人倘有
    履債上之困難，尚非不得與國泰世華銀行等債權人，再次進
    行解決債務之商談，以謀求適當之履行條件，附此敘明。
中    華    民    國    97    年    12    月    31    日
                  民事第二庭  法  官  張筱琪
上為正本係照原本作成
如不服本裁定，應於裁定送達後10日內，以書狀向本院提出抗告
，並繳納抗告費新臺幣1千元
中    華    民    國    97    年    12    月    31    日
                              書記官  楊璧華


司法院資訊處製作；財團法人民間司法改革基金會備份。
